【裁判字號】    95,勞訴,34
【裁判日期】    950616
【裁判案由】    給付薪資等
【裁判全文】
臺灣高雄地方法院民事判決             95年度勞訴字第34號
 原      告  乙○○
 被      告  阿羅哈客運股份有限公司
 法定代理人  丙○○
 訴訟代理人  甲○○
上列當事人間給付薪資等事件，本院於民國95年6月16日言詞辯
論終結，判決如下：
      主      文
被告應給付原告新台幣伍拾萬陸仟貳佰壹拾貳元及自民國九十四
年十一月十九日起至清償日止，按週年利率百分之五計算之利息
。
原告其餘之訴駁回。
訴訟費用由被告負擔二分之一，其餘由原告負擔。
本判決第一項於原告以新台幣壹拾陸萬玖仟元供擔保後，得假執
行。但被告如以新台幣伍拾萬陸仟貳佰壹拾貳元供擔保後，得免
為假執行。
原告其餘假執行之聲請駁回。
      事實及理由
一、原告主張：因被告非法解僱原告，經原告訴請確認與被告間
    僱傭關係存在，由台灣板橋地方法院94年勞簡上字第6 號判
    決認定被告非法解僱原告，又原告已以存證信函於94年10月
    5 日終止與被告間之勞動契約，原告依民法第487 條規定毋
    庸補服勞務而得請求被告給付自93年3 月28日起至94年10月
    5 日止共557 日之薪資合計新台幣 (下同)871,545 元 ；又
    原告係於94年10月5 日依勞動基準法第14條第5 款規定片面
    終止與被告間之勞動契約，並非合意終止契約，依民法第
    489 條，勞動基準法第14條第5 、6 款規定，原告得依勞動
    基準第14條第5 款準用同法第17條規定請求被告給付自90
    年11月21日起至94年10月5 日止之資遺費共186,407 元；又
    原告依民法第184 條、第487 條之1 規定亦得請求被告給付
    薪資為相當之賠償。並聲明：(一)被告應給付原告1,057,952
    元及自起訴狀繕本送達翌日起至清償日止，按年息5%計算之
    利息。(二)願供擔保請准宣告假執行。
二、被告則以：依兩造勞動契約之約定，原告所提供之勞務為間
    歇性且按趟計酬，原告不得主張依平均薪資計算，故原告得
    請求之薪資，僅以單趟450 元，每月至少54趟，合計24,300
    所得利益，依民法第487 條但書亦應扣除，故被告已無再給
    付任何薪資之義務；另原告係自願性離職，被告無給付資遣
    費之義務；又被告已給付92年11月27日至93年3 月27日止之
    薪資190,373 元，惟原告自93年2 月1 日至93年3 月27日止
    有在他處服勞務之不當得利86,075元，被告亦得依民法第
    334 條第1 項規定為抵銷抗辯。並聲明：(一)原告之訴駁回。
    (二)如受不利判決願供擔保請准宣告假執行。
三、本件經協商整理爭點：
    兩造不爭執事項：
  (一)被告以原告在92年11月5日在台中市○○區○○路16號對面
    ，參與毆打原告公司工程師、駕駛班長等為由，而終止與原
    告間之僱傭契約。
  (二)原告請求被告給付自92年11月27日起至93年3月27日止之薪
    資190,373 元，經台灣板橋地方法院94年度勞簡上字第6 號
    判決原告勝訴確定，該判決並認定被告上開終止兩造間勞動
    契約並不合法。
  (三)原告已以存證信函於94年10月5日終止與被告之勞動契約。
  (四)原告自93年2 月間迄今，均受僱於聯結車工會，薪資扣繳單
    位為佐良通運股份有限公司，93年2 月至93年12月薪資合計
    為250,000 元、94年1 月至94年12月薪資合計為190,000 元
    。
    兩造爭執事項：
  (一)原告請求被告給付自93年3 月28日起至94年10月5 日止共
    557 日薪資871,545 元，有無理由？
  (二)原告請求被告給付資遣費自90年11月21日起至94年10月5日
    止共186,407元，有無理由？
  (三)被告所為抵銷抗辯，有無理由？
四、就兩造爭執事項，本院判斷意見如下：
  (一)原告請求被告給付自93年3 月28日起至94年10月5 日止共
    557 日之薪資871,545 元，有無理由？
  (1)按確定判決之既判力，固以訴訟標的經表現於主文判斷事項
    為限，判決理由並無既判力，但法院於判決理由中，就訴訟
    標的以外，當事人主張之重要爭點，本於當事人辯論之結果
    已為判斷時，對此重要爭點所為之判斷，除有顯然違背法令
    ，或當事人已提出新訴訟資料，足以推翻原判斷之情形外，
    應解為在同一當事人就該已經法院判斷之重要爭點之法律關
    係，不得作相反之主張或判斷，始符民事訴訟上誠信原則，
    此即學理上所謂爭點效、禁反言 (最高法院91年台上字第
    790 號民事判決意旨參)。 查原告前以被告於92年11月24日
    依勞動基準法第12條第1 項第2 款規定及被告公司管理規則
    第14條第21款規定而終止兩造間勞動契約不合法為由，而訴
    請被告給付自92年11月27日起至93年3 月27日止，共4 個月
    薪資190,373 元及法定利息，獲勝訴判決確定等情，有台灣
    板橋地方法院94勞簡上字第6 號民事判決可參，且為兩造所
    不爭執，應可認為真實，原告於上開判決雖僅請求給付薪資
    ，惟就被告終止兩造間勞動契約並不合法，僱傭關係仍存在
    之重要爭點之法律關係，業於判決理由中明，依上開說明
    ，本院自不得再為相反之判斷，先為說明。
  (2)又僱用人受領勞務遲延者，受僱人無補服勞務之義務，仍得
    請求報酬，但受僱人轉向他處服勞務所取得之利益，僱用人
    得由報酬額內扣除之，民法第487條定有明文。本件兩造間
    之僱傭關係既仍存在，而被告受領勞務遲延，原告自得請求
    被告給付該段時間之報酬，惟原告自93年2 月起受僱於台中
    港聯結車工會擔任駕駛員，並由佐良通運股份有限公司為報
    稅單位，其93年2 月至12月之薪資為250,000 元、94年1 月
    至12月薪資為190,000 元，及原告自陳每月薪資2 萬餘元至
    3 萬元等情，分別有扣繳憑單附在95雄勞調字第11號卷內及
    95年6 月2 日言詞辯論筆錄為佐，應認原告另受僱台中港聯
    結車工會之薪資以每月20,000元計算為合理，而依原告請求
    之期間為自93年3 月28日起至94年10月5 日止，共1 年6 月
    又8 日計算，此部分應扣除之薪資所得合計為365,333 元（
    計算式：20,000×18+20,000 ×8/30= 365,333,元以下四捨
    五入)； 原告主張毋庸扣除之詞尚無足採。
  (3)兩造於上開台灣板橋地方法院經協議簡化爭點結果，均不爭
    執原告之薪資自92年11月27日至93年3 月27日止共190,373
    元之事實，亦有上開判決可憑，依上開爭點效及民事訴訟上
    誠信原則，兩造自不得就原告受僱期間之薪資所得再為爭執
    ，則原告之薪資每月應為47,593( 元以下四捨五入)， 原告
    請求以每日1,565 元計算未逾上開金額，為有理由，是自93
    年3 月28日起至94年10月5 日止，被告應給付原告之薪資為
    871,545 元 (1,565 ×557=871,705,原告僅請求871,545 元
    )； 惟原告另受僱於台中港聯結車工會之薪資共365,333 元
    應予扣除，則原告此部分得請求被告給付之薪資為506,212
    元 (871,545-365,333=506,212)。
  (4)原告雖另以被告非法終止兩造勞動契約，使原告舉債度日，
    對原告構成侵權行為，原告自得依民法第184 條第1 項、第
    2 項規定請求被告賠償薪資損害等語。惟主張侵權行為之人
    應依民事訴訟法第277 條規定負舉證責任。又侵權行為所發
    生之損害賠償請求權，以有故意或過失不法侵害他人權利為
    其成立要件，若其行為並無故意或過失，即無賠償之可言（
    最高法院49年度台上字第2323 、54 年度台上字第1523號判
    例意旨參照）。另勞動基準法第12條第1 項之規定及同法第
    1 條規定之立法意旨，勞基法就雇主之終止勞動契約係採法
    定事由原則，即非有第11條及第12條第1 項規定之各款事由
    ，雇主不得預告或不經預告終止勞動契約。惟雇主如有違反
    上開規定而終止契約者，依法亦僅不生合法終止契約之效力
    而已，並非即謂雇主即有侵害勞工權利之故意或過失，此觀
    上開規定自明。本件被告於92年11月24日依勞動基準法第12
    條第1 項第2 款規定及被告公司管理規則第14條第21款規定
    而終止兩造間勞動契約為不合法，固如前述，惟確有證人張
    文治於上開台灣板橋地方法院審理中證稱發生互毆事件時，
    其在約100 公尺遠處有見到原告在現場、證人阮福生亦曾
    於警訊時陳稱原告在場並鼓動助陣等情 (94年勞簡上字第6
    號判決)， 雖台灣板橋地方法院認定證人等所述不足採信，
    惟客觀上足認被告係因相關資料而認原告曾參與鬥毆行為，
    雖其終止勞動契約不合法，然究不能因而即認被告所為構成
    故意或過失而侵害他人權利之侵權行為；而原告復未舉證證
    明被告所為合於民法第184 條第1 項、第2 項侵權行為之要
    件；況原告自93年2 月起已另任職於台中縣聯結車駕駛員職
    業工會每月薪資2 萬餘元至3 萬元等情亦為原告所自陳，且
    得再向被告請求薪資亦如前述，原告並無薪資債權受損害之
    可能；則原告此部分主張並無理由。
  (二)原告請求被告給付資遣費自90年11月21日起至94年10月5日
    止共186,407元，有無理由？
  (1)按勞動基準法第14條第1 項第5 、6 款固規雇主不依勞動契
    約給付工作報酬，或對於按件計酬之勞工不供給充分之工作
    者；或雇主違反勞動契約或勞工法令，致有損害勞工權益之
    虞者之情形時，勞工得不經預告終止契約，本件被告於92年
    11月28日以原告違反勞動基準法第12條第1 項第2 款規定及
    被告公司管理規則第14條第21款規定，而終止兩造間勞動契
    約時，固可認為被告已無再給付薪資之意願，惟原告當時並
    未依勞動基準法第14條第1 項第5 款之規定而終止兩造間勞
    動契約，而選擇訴請被告給付薪資並經台灣板橋地方法院判
    決原告勝訴，且經該院94年勞簡上字第6 號判決駁回上訴確
    定等情，均已如前述，是原告既遻擇訴請被告給付薪資，應
    認為其並無依勞動基準法規定不經預告而終止兩造契約之意
    ，況被告於上開民事判決受敗訴判決確定後已給付原告自92
    年11月起至93年3 月間止之薪資20餘萬元 (應為190,373 元
    ) 之事實，亦為兩造所不爭執 (95年5 月9 日言詞辯論筆錄
    ) ，則原告於訴請給付薪資之訴訟獲勝訴判決確定後，再於
    94 年10 月5 日以被告未依勞動契約給付工作報酬為由，而
    終止兩造間勞動契約，應認不生合法終止之效力；況原告所
    提出終止勞動契約意思表示之存證信函，係記載依勞動基準
    第14 條 第6 款規定為終止，並非依勞動基準法第14條第1
    項第5款 為終止，原告此部分主張為無理由。
  (2)另勞工依勞動基準法第14條第1 項第6 款規定而終止勞動契
    約者，應自知悉其情形之日起，30日內為之，同法條第2 項
    規定甚明，本件被告係於92年11月28日以原告違反勞動基準
    法第12條第1 項第2 款規定及被告公司管理規則第14條第21
    款規定，而終止兩造間勞動契約之事實，均如前述，縱有違
    反勞動契約或勞工法令致損害原告權期之情事，原告亦於當
    時即已知悉，其竟遲至94年10月3 日以上開事由終止兩造間
    勞動契約，自不生合法終止之效力。
  (3)綜上，原告所為不經預告終止勞動契約之意思表示，並不生
    合法終止契約之效力，應解為兩造係合意終止勞動契約，是
    原告依勞動基準法第17條規定請求被告給付資遺資，為無理
    由，不應准許。
  (三)被告所為抵銷抗辯，有無理由？
  (1)又無法律上之原因而受利益，致他人受損害者，應返還其利
    益。雖有法律上之原因，而其後已不存在者，亦同。民法第
    179 條雖規定甚明，然查被告係台灣板橋地方法院94年勞簡
    上字第6 號判決被告應給付原告薪資確定後，始基於給付薪
    資之意而給付原告薪資，而於兩造合意終止勞動契約前之薪
    資，本為原告依法得領取之薪資，依上開說明，並非無法律
    上原因而受有不當得利甚明，被告主張原告因而受有不當得
    利86,075元而為抵銷抗辯，並無理由。
五、綜上所述，原告依民法第487 條規定及兩造勞動契約之約定
    ，請求被告給付薪資506,212 元及自起訴狀繕本送達翌日之
    94年11月19日起 (起訴狀繕本於94年11月18日送達)至 清償
    日止，按年息5%計算之法定遲延利息範圍內，為有理由；原
    告逾此範圍之請求併依侵權行為之規定而為請求薪資，及請
    求被告給付資遺費186,407 元及法定遲延利息部分之請求；
    則均無理由，均應予駁回。又兩造均陳明願供擔保請准宣告
    假執行，經核就原告勝訴部分均無不合，爰分別酌定相當擔
    保金額准許之。至原告敗訴部分，其假執行之聲請亦失所依
    附，應併予駁回。
六、本件因事證已明，兩造其餘主張及攻擊防禦方法，核與判決
    結果無涉，爰不一一贅述。
七、據上論結：本件原告之訴為一部有理由、一部無理由，爰依
    民事訴訟法第79條、第390 條第2 項、第392 條，判決如主
    文。
中    華    民    國    95    年    6     月    16    日
                  勞工法庭    法  官  林玉心
以上正本證明與原本無異。
如不服本判決，應於判決送達後20日內向本院提出上訴狀並表明
上訴理由，如於本判決宣示後送達前提起上訴者，應於判決送達
後10日內補提上訴理由書（須附繕本）。
中    華    民    國    95    年    6     月    16    日
                              書記官  陳家宏


司法院資訊處製作；財團法人民間司法改革基金會備份。
